臺灣臺中地方法院刑事判決　　　　　　 96年度交訴字第199號
公　訴　人　臺灣臺中地方法院檢察署檢察官
被　　　告　甲○○
　　　　　　　　　　（現羈押於臺灣臺中看守所）
上列被告因公共危險等案件，經檢察官提起公訴（96年度偵字第
14362號），本院判決如下：
    主    文
甲○○服用酒類，不能安全駕駛動力交通工具而駕駛，累犯，處
有期徒刑陸月；又因過失致人於死，處有期徒刑壹年捌月；又駕
駛動力交通工具肇事，致人死亡而逃逸，累犯，處有期徒刑壹年
。應執行有期徒刑年。
    犯罪事實
一、甲○○曾於民國九十五年間因家庭暴力防治法案件，經本院
    判處有期徒刑四月確定；復於九十五年間因詐欺案件，經臺
    灣苗栗地方法院判處有期徒刑五月確定，經定執行刑為有期
    徒刑八月，於九十六年二月二十四日執行完畢。詎甲○○仍
    不知悔改，其明知其汽車駕駛執照業於八十七年間，因違規
    被吊銷處分，且尚未重新考領，竟於九十六年六月三日上午
    八時許，在臺中縣豐原市○○街三十七巷九號住處飲用酒類
    後，已達無法安全駕駛動力交通工具之狀態下，仍無照駕駛
    車牌號碼一四七二－ＦＱ號自用小客車，由臺中縣豐原市往
    大甲鎮方向行駛。而甲○○駕駛車輛時，本應注意車前狀況
    ，隨時採取必要之措施，且汽車行駛至交岔路口時，其行進
    、轉彎應遵守燈光號誌，並應減速慢行，作隨時停車之準備
    ，又依當時情形，並無不能注意之情事，竟因酒醉因素而疏
    未注意及此。嗣甲○○於同日中午十二時許，駕車沿臺中縣
    后里鄉○○路東向西方向行駛至甲后路八三五號（后里農會
    月眉辦事處前）三岔路口時，甲○○因酒精作用，遂未減速
    慢行而仍以高時速之速度駕車進入該路口，致所駕車輛不慎
    撞及由羅教諭所騎乘後載高燕雯之車牌號碼JJ8－122號重型
    機車（當時羅教諭係由甲后路南側購物後，橫越甲后路行駛
    ），造成羅教諭、高燕雯均因此人車倒地，羅教諭之重機車
    被撞往重機車行駛方向之左後方倒地刮地二十餘公尺再碰撞
    路旁欲起駛由陳宇珊駕駛之自用小客車後，重機車再刮地十
    餘公尺後始停，重機車折斷全毀，重機車被撞後碎片等散落
    物並彈撞及離重機車被撞擊處約三十餘公尺由林樹燦駕駛之
    自小客車，高燕雯並受有顱腦損傷、腹、骨盆部挫傷合併內
    出血等傷害，並因傷勢嚴重於送到醫院前即不治死亡。羅教
    諭則受有頭、胸部及頸部外傷等傷害，送醫急救後，延至九
    十六年六月五日上午十一時許死亡。詎甲○○已明知其駕車
    肇事發生本件車禍，致羅教諭及高燕雯人車摔倒而顯受有一
    定之傷亡後，竟未協助送醫救治或為適當之保護處置，亦未
    待警方到場處理以便釐清肇事責任，反立即駕車駛離現場而
    逕自逃逸。旋經警到場處理後，於同日中午十二時二十分許
    ，在離肇事地點約一公里處之后里鄉○○路與中眉路口查獲
    甲○○，並發現甲○○疑有飲酒情事，遂當場檢測其呼氣中
    之酒精濃度值，竟高達每公升一．Ｏ六毫克。
二、案經臺中縣警察局大甲分局報請臺灣臺中地方法院檢察署檢
    察官相驗後自動檢舉偵查起訴。
    理　　由
一、訊據被告甲○○對於上開酒醉駕車及過失致人於死之犯行坦
    承不諱，惟矢口否認有何肇事逃逸之犯行，辯稱：當時撞到
    時，其自小客車之煞車壞掉了，所以其就讓它自行滑行停下
    ，其下車後，很緊張要去找公用電話叫救護車，結果路上就
    遇到警察，其並未肇事逃逸云云。然查：
(一)、被告服用酒類不能安全駕駛動力交通工具而駕駛之犯罪事實
    ，除據其自白外，並有酒精測定紀錄表一份在卷可稽，被告
    此部分之自白核與事實相符。又被告之汽車駕駛執照於八十
    六年十月七日起至八十七年十月六日止，因違規被吊銷處分
    ，且迄今尚未重新考領等情，有交通部公路總局新竹區監理
    所苗栗監理站九十六年十月三日竹監苗字第0960008010號函
    附於本院卷可按。
(二)、被害人羅教諭、高燕雯所搭乘之機車因被告所駕駛自小客車
    之過失撞擊，因而人車倒地，被害人高燕雯因此受有顱腦損
    傷、腹、骨盆部挫傷合併內出血等傷害，並因傷勢嚴重於送
    到醫院前即不治死亡；被害人羅教諭則受有頭、胸部及頸部
    外傷等傷害，送醫後亦不治死亡等情，業據被害人家屬丙○
    ○、乙○○於警詢及偵查中指述屬實，並有診斷證明書二份
    、道路交通事故調查報告表一份、道路交通事故現場圖一份
    、現場照片在卷可按，復經臺灣臺中地方法院檢察署檢察官
    督同法醫師相驗屬實，製有勘驗筆錄、相驗屍體證明書、檢
    驗報告書、法醫驗斷書附於相驗卷可參。按汽車駕駛人應注
    意車前狀況並隨時採取必要之安全措施；又汽車行駛至交岔
    路口時，其行進、轉彎應遵守燈光號誌，並應減速慢行，作
    隨時停車之準備；另飲酒後其吐氣所含酒精成份超過每公升
    Ｏ．二五毫克以上者，不得駕車，道路交通安全規則第九十
    三條第一項第二款、第九十四條第三項、第一百零二條第一
    項第一款及第一百十四條第一項第二款定有明文。被告無駕
    駛執照駕車已有違規定，且其既已駕駛自用小客車上路，自
    應遵守上開道路交通安全規則，而依其肇事當時之狀況為「
    日間自然光線、路面無缺陷亦無障礙物、號誌正常、視距良
    好」等一切情狀，足見其於肇事當時並無不能注意之情事，
    竟仍疏未注意，終於肇事，顯見其當有過失。又本件經送臺
    灣省臺中縣區車輛行車事故鑑定委員會鑑定結果亦認：「(1)
    甲○○酒精濃度超過規定駕駛1472－FQ自用小客車行經閃光
    黃燈岔路口附近未減速慢行反超速行駛，且未注意車前狀況
    ，駛入岔路口內即重撞穿越甲后路已通過路中之重機車，為
    肇事原因。無照駕車及肇事後未停車處理即駛離逃逸有違反
    規定。(2)羅教諭駕駛JJ8－122普通重型機車無肇事因素。(3)
    陳宇珊駕駛2239－NA自用小客車無肇事因素。(4)林樹燦駕駛
    H9－3351自用小客車無肇事因素。」有該委員會九十六年十
    月十七日中縣鑑字第0965502871號函附鑑定意見書一份附於
    本院卷可參。益徵被告確有過失，且其過失與被害人二人之
    死亡結果間，亦有相當因果關係。被告過失致人於死之犯行
    已臻明確。
(三)、被告所駕駛之自用小客車撞及由羅教諭所騎乘後載高燕雯之
    車牌號碼JJ8－122號重型機車後，造成羅教諭、高燕雯均因
    此人車倒地，羅教諭之重機車被撞往重機車行駛方向之左後
    方倒地刮地二十餘公尺再碰撞路旁欲起駛由陳宇珊駕駛之自
    用小客車後，重機車再刮地十餘公尺後始停，重機車折斷全
    毀，重機車被撞後碎片等散落物並彈撞及離重機車被撞擊處
    約三十餘公尺由林樹燦駕駛之自小客車，被告隨即逃離肇事
    現場等情，有道路交通事故現場圖及現場照片可稽，並據證
    人陳宇珊、林樹燦於警詢時證述甚詳（上開陳述雖屬審判外
    之陳述，惟檢察官及被告均同意作為證據，且上開筆錄係由
    警員所製作，依刑事訴訟法第一百五十九條之五第一項之規
    定，有證據能力），且證人李信忠（臺中縣警察局大甲分局
    交通隊警員）於偵查中證稱：警察到肇事現場時並未看到被
    告，後來看到被告肇事之車輛停在月眉派出所前約五百公尺
    ，且有人報案看到肇事者往東沿公安路逃逸，月眉所警員即
    隨後去追，約快一公里之距離，才抓到肇事者，所以他有肇
    事逃逸等語明確（上開陳述雖亦屬證人於審判外之陳述，惟
    業經證人具結擔保其真實性，且係向檢察官所為之陳述，亦
    無顯不可信之情況，依刑事訴訟法第一百五十九條之一第一
    項之規定，應有證據能力），顯見被告確有於肇事後逃逸之
    行為。況被害人羅教諭所騎乘之機車遭撞擊後折斷全毀，足
    見當時撞擊力道之猛，被告自無不知其肇事之理，竟仍將其
    自小客車駛離現場，且其停車地點即在月眉派出所附近，倘
    若其真有心要報警或召來救護車，則其逕行前往月眉派出所
    即可，卻在距離肇事現場約一公里外之公安路與中眉路口為
    警逮捕，益徵被告確有於肇事後逃逸之犯行。
(四)、綜上所述，被告自白酒後駕車及過失致人於死之犯行核與事
    實相符，至其就肇事逃逸犯行所為之辯解則顯係卸責之詞，
    不足採信。事證明確，其上開犯行均堪認定。
二、核被告所為，係犯刑法第一百八十五條之三之服用酒類不能
    安全駕駛動力交通工具而駕駛罪、第二百七十六條第一項之
    過失致人於死罪及第一百八十五條之四之肇事逃逸罪。被告
    一過失行為，致被害人羅教諭、高燕雯死亡，為想像競合犯
    ，應依刑法第五十五條前段之規定從一重處斷。被告之汽車
    駕駛執照業經吊銷，並未重新考領，其無駕駛執照及酒醉駕
    車，因而致人死亡，依法應負刑事責任，應依道路交通管理
    處罰條例第八十六條第一項規定，就其過失致人於死之行為
    加重其刑；且被告符合上開規定之加重條件雖有二種，惟該
    條之數種加重事項為列舉規定，行為人僅符合其一即構成加
    重其刑要件，僅加重一次即可，無庸再遞加重其刑（臺灣高
    等法院暨所屬法院八十七年法律座談會意見參照）。查被告
    曾於九十五年間因家庭暴力防治法案件，經本院判處有期徒
    刑四月確定；復於九十五年間因詐欺案件，經臺灣苗栗地方
    法院判處有期徒刑五月確定，經定執行刑為有期徒刑八月，
    於九十六年二月二十四日執行完畢，此有臺灣高等法院被告
    前案紀錄表及臺灣臺中地方法院檢察署刑案資料查註紀錄表
    各一份在卷可參，其於前案執行完畢後，五年以內故意再犯
    本件服用酒類不能安全駕駛動力交通工具而駕駛罪、肇事逃
    逸罪之有期徒刑以上之罪，為累犯，均應依刑法第四十七條
    第一項之規定加重其刑。被告所犯上開三罪，犯意各別，行
    為互殊，應予分論併罰。爰審酌被告前於九十年間曾因服用
    酒類不能安全駕駛動力交通工具而駕駛之罪行，經本院判處
    有期徒刑四月確定，於九十年七月三十日以易科罰金執行完
    畢，卻仍再犯本件酒後駕車之案件，足見其未知警惕，且其
    亦無駕駛執照，竟仍駕駛自小客車，終於肇事，並致被害人
    羅教諭、高燕雯夫妻死亡，其惡性及過失程度重大，復於肇
    事後逃逸，意圖規避責任，迄今亦未與被害人家屬達成和解
    ，且對於其肇事逃逸及過失犯行，多所卸責，未具悔意等一
    切情狀，量處如主文所示之刑，並定其應執行之刑。
據上論斷，應依刑事訴訟法第二百九十九條第一項前段，刑法第
一百八十五條之三、第二百七十六條第一項、第一百八十五條之
四、第五十五條前段、第四十七條第一項、第五十一條第五款，
刑法施行法第一條之一第一項，道路交通管理處罰條例第八十六
條第一項，判決如主文。
本案經檢察官張桂芳到庭執行職務。
中　　華　　民　　國　　96　　年　　11　　月　　22　　日
                    交通法庭   審判長法  官  林慧英
                                     法　官  戴嘉慧
                                     法　官  簡源希
上為正本係照原本作成
如不服本判決，應於收受送達後10日內向本院提出上訴書狀（應
敘述具體理由並附繕本）。
上訴書狀如未敘述理由，應於上訴期間屆滿後20日內補提理由書
於本院。
                                     書記官  張雅慧
中　　華　　民　　國　　96　　年　　11　　月　　22　　日
附錄論罪科刑法條：
刑法第185條之3
服用毒品、麻醉藥品、酒類或其他相類之物，不能安全駕駛動力
交通工具而駕駛者，處1年以下有期徒刑、拘役或3萬元以下罰金
。
刑法第276條第1項
因過失致人於死者，處2年以下有期徒刑、拘役或2千元以下罰金
。
刑法第185條之4
駕駛動力交通工具肇事，致人死傷而逃逸者，處6月以上5年以下
有期徒刑。
